【裁判字號】    97,台上,1469
【裁判日期】    970410
【裁判案由】    違反毒品危害防制條例
【裁判全文】
最高法院刑事判決            九十七年度台上字第一四六九號
上  訴  人  台灣高等法院檢察署檢察官
上  訴  人
即  被  告  甲○○
選任辯護人  邱新福律師
被      告  乙○○
上列上訴人等因被告等違反毒品危害防制條例案件，不服台灣高
等法院中華民國九十七年一月十七日第二審判決（九十六年度上
訴字第三０二九號，起訴案號：台灣桃園地方法院檢察署九十五
年度偵字第一三九五號），提起上訴，本院判決如下：
    主  文
原判決關於甲○○運輸第一級毒品及乙○○幫助運輸第一級毒品
部分撤銷，發回台灣高等法院。
其他上訴駁回。
    理  由
一、發回部分
本件原判決認定上訴人即被告甲○○明知林玉明（另案審理）向
綽號「老大」之不詳姓名者購買第一級毒品海洛因，約定在台中
交貨，仍與林玉明共同基於運輸海洛因之犯意聯絡，受林玉明指
示，於民國九十五年一月五日凌晨，商請不知情之被告乙○○駕
車，先至台北縣三重市林玉明住處搭載甲○○後，前往台中，由
甲○○下車向「老大」取得林玉明所購買之海洛因五包（淨重共
一百五十三點三七公克，空包裝重十二點四四公克），置放於小
客車內。乙○○隨即駕車搭載甲○○返回台北，途經中山高速公
路楊梅收費站時，經警查獲等情。爰撤銷第一審關於甲○○運輸
第一級毒品部分之判決，改判仍論處甲○○共同運輸第一級毒品
（累犯）罪刑。並以公訴意旨認乙○○為貪圖新台幣（下同）三
千元代價，基於幫助運輸海洛因之意思，於上開時間駕車搭載甲
○○前往台中運輸海洛因返北，涉有幫助運輸第一級毒品罪嫌部
分，不能證明其犯罪。因而撤銷第一審關於乙○○運輸第一級毒
品部分之科刑判決，改判諭知乙○○無罪。固非無見。
惟查：(一)證人即警員謝景旭在第一審法院證稱：「九十五年一月
四日晚上通訊監察顯示持有該門號（即0000000000號
行動電話）綽號『阿明』之人與在台中海洛因貨主有聯絡……我
們就是因為上開訊息後，準備開始監控。」「我們接到通訊監察
譯文訊息顯示，就前往之前所蒐證的監控對象綽號『阿明』本名
林玉明之處所實施埋伏守候，發現林玉明指使被告乙○○、甲○
○前往台中取毒。」等語（見第一審卷第二宗第一四四頁至第一
四五頁）。而依通訊監察譯文記載，林玉明（Ａ）與台中某不詳
姓名者（Ｂ）於九十五年一月五日凌晨二時五十二分之通話內容
：「……Ｂ：『那是你要出門或是叫誰要出門？』Ａ：『我叫小
陳。』Ｂ：『本來那個？』Ａ：『不是，是另外一個小陳，矮矮
的。』Ｂ：『戴眼鏡？』Ａ：『開賓士』、Ｂ：『開賓士喔！』
Ａ：『嘿，開賓士的載我朋友去了。』Ｂ：『載那個？』Ａ：『
載那個矮矮的來找小陳，戴眼鏡的，我去台中跟我一起的。』Ｂ
：『喔，那個年輕人。』……」。同日凌晨三時二分，林玉明（
Ａ）與甲○○（Ｂ）之通話內容：「Ｂ：『明哥，我們快到了，
那老大到了嗎？』Ａ：『好，我打給他，我剛剛有跟他說好了。
』……」。復於同日凌晨三時三十五分通話：「Ａ：『怎樣？』
Ｂ：『明哥，處理好了，現在要回去了』Ａ：『好。』」。同日
凌晨五時三十二分，林玉明（Ａ）另與「蛤麻」（Ｂ）通話：「
Ｂ：『應該在楊梅啦！』Ａ：『怎麼說？』Ａ：『因為我剛到楊
梅收費站，我看到那個警所的外面，好像是大衛的車子。』Ａ：
『你看清楚一些。』Ｂ：『我現在就要回轉經過楊梅收費站，下
交流道要去了，你聽懂嗎？』Ａ：『好，那我等你電話啊！大衛
的車牌六七六八。』……」（見九十四年度他字第一００五號偵
查卷第三十九頁至第四十二頁）。則林玉明在電話中所稱「開賓
士」之年輕人或「大衛」即乙○○，似自始即知悉運輸毒品，並
駕車前往台中接運毒品後返北，行經中山高速公路楊梅收費站時
為警查獲，與證人謝景旭所述似亦符合。原判決對於上開證據未
詳加審酌，遽為乙○○無罪之諭知，尚嫌速斷。(二)原判決引用證
人林玉明在第一審法院接受檢察官詰問時，證稱：「（問：上開
九十五年一月五日凌晨二點五十二分之通訊監察譯文中，是否就
是你與藥頭談話內容，上開的小陳是指何人？）甲○○。」「（
問：譯文內提到『處理好』是指何意？）小陳打電話給我說他買
好要回來了。」「（問：為何甲○○下台中拿毒品需要透過你來
聯絡藥頭？）那天藥頭剛好換手機了，所以甲○○不知道，而藥
頭是我介紹，所以甲○○打電話給我，問我說他已經到台中，而
對方怎麼沒有來，請我去問藥頭那邊的人到了沒。」等語（見原
判決第六頁第五行至第三十行）。所述如果不虛，甲○○似經由
林玉明「介紹」向「藥頭」購買海洛因，而非單純受林玉明指示
，商請乙○○駕車前往台中運輸海洛因。甲○○辯稱其係自行購
買海洛因等語，是否屬實，仍有再事探求之餘地。究竟甲○○係
受林玉明之指示，為其運輸海洛因？或共同或自行基於售賣牟利
之意圖而販入？抑因自己施用之需而買受？實情如何，尚欠明瞭
，仍應查明釐清，始足為判斷之依據。檢察官及甲○○上訴意旨
分別指摘原判決關於甲○○運輸第一級毒品、乙○○幫助運輸第
一級毒品（無罪）部分違背法令，尚非全無理由，應認此部分之
原判決有撤銷發回更審之原因。
二、駁回部分
按刑事訴訟法第三百七十七條規定，上訴於第三審法院，非以判
決違背法令為理由，不得為之。是提起第三審上訴，應以原判決
違背法令為理由，係屬法定要件。如果上訴理由書狀並未依據卷
內訴訟資料，具體指摘原判決不適用何種法則或如何適用不當，
或所指摘原判決違法情事，顯與法律規定得為第三審上訴理由之
違法情形，不相適合時，均應認其上訴為違背法律上之程式，予
以駁回。本件原判決以公訴意旨略稱：(一)甲○○與林玉明共同基
於販賣第一級毒品海洛因之概括犯意聯絡，自九十四年初起至同
年六月間止，使用門號0000000000號等行動電話為聯
絡工具，以六千元至一萬二千元價格，售賣海洛因一公克至一點
八公克予蔡偉英十餘次。(二)乙○○亦與林玉明共同基於販賣海洛
因之概括犯意聯絡，自九十四年初起至同年十一月間止，使用門
號0000000000號等行動電話為聯絡工具，售賣海洛因
予蔡偉英、胡光輝等情。因認甲○○、乙○○涉有毒品危害防制
條例第四條第一項販賣第一級毒品罪嫌。經審理結果，認不能證
明甲○○、乙○○此部分犯罪，因而撤銷第一審關於此部分之科
刑判決，改判諭知甲○○、乙○○無罪，已綜合全卷證據資料，
詳加審酌判斷，敘明何以無從形成甲○○、乙○○有罪心證之理
由，從形式上觀察，並無判決違背法令之情形存在。復查公訴人
認甲○○、乙○○涉有上開罪嫌，係以證人蔡偉英、胡光輝之陳
述及通訊監察譯文等件為證。但蔡偉英、胡光輝在警詢及偵查中
所為關於向甲○○、乙○○購買海洛因之陳述，並無證據足資補
強，尚難僅憑該單一之供述，遽為不利之認定。而通訊監察譯文
僅顯示甲○○、乙○○與蔡偉英等人間之簡短對談內容，仍不足
以擔保蔡偉英、胡光輝陳述之真實性，尤無從執為甲○○、乙○
○售賣海洛因之確實證明。證人即承辦警員黃韋華、吳振祥證稱
蔡偉英、胡光輝在警詢中之陳述係出於自由意思等語，與其等供
述之真實性亦無關聯，判決內已逐一剖析，斟酌綦詳。至蔡偉英
在警詢中所為之指認照片與其警詢中之陳述，仍屬同一證據，無
從藉之補強；行動電話翻拍之照片亦不能證明甲○○、乙○○售
賣海洛因。檢察官上訴意旨以甲○○、乙○○販賣毒品之犯行，
已據蔡偉英、胡光輝及侯信鴻等人在警詢及偵查中指證不移，並
有蔡偉英之指認照片、行動電話翻拍之照片及警員黃韋華、吳振
祥之證詞可資補強。蔡偉英在警詢中之陳述係出於自由意思，其
指認程序亦無瑕疵；胡光輝、侯信鴻在偵查中業經具結，且未抗
辯檢察官有何不法取供之情事，復於第一審法院到庭接受詰問，
彼等之證言均有證據能力等語，漫就原審取捨證據及判斷其證明
力職權之適法行使，暨判決內已明白論斷之事項，或無關起訴之
事實（上訴意旨所指乙○○涉嫌售賣海洛因予侯信鴻部分，未據
起訴），持己見為不同之評價，執以指摘原判決違法，與法律規
定得為第三審上訴理由之違法情形，不相適合。其上訴為違背法
律上之程式，應予駁回。
據上論結，應依刑事訴訟法第三百九十五條前段、第三百九十七
條、第四百零一條，判決如主文。
中    華    民    國  九十七  年    四    月    十    日
                      最高法院刑事第十二庭
                          審判長法官  花  滿  堂
                                法官  黃  正  興
                                法官  陳  東  誥
                                法官  林  錦  芳
                                法官  洪  佳  濱
      本件正本證明與原本無異
                                      書  記  官
中    華    民    國  九十七  年    四    月   十四   日
                                                 H


司法院資訊處製作；財團法人民間司法改革基金會備份。
